【裁判字號】    90,交易,51
【裁判日期】    900920
【裁判案由】    過失傷害
【裁判全文】
臺灣新竹地方法院刑事判決                            九十年度交易字第五一號
    公  訴  人  臺灣新竹地方法院檢察署檢察官
    被      告  乙○○
    選任辯護人  耿淑穎律師
                王彩又律師
                李明仙律師
    被      告  丙○○
右列被告等因過失傷害案件，經檢察官提起公訴（八十九年度偵字第六六一五、六三
七一號），本院判決如左：
    主  文
乙○○因過失傷害人，處有期徒刑肆月，如易科罰金，以佰元折算壹日。
丙○○因過失傷害人，處有期徒刑月，如易科罰金，以佰元折算壹日。
    事  實
一、丙○○前於民國八十四間因竊盜案件，經本院於八十四年九月十八日，以八十四
    年度訴字第九○一號判處有期徒刑十月、緩刑五年確定；又於緩刑期間即八十七
    年間再因竊盜案件，經臺灣桃園地方法院於八十七年六月三日，以八十七年度易
    字第七二七號判處有期徒刑一年。嗣經臺灣桃園地方法院以八十八年度撤緩字第
    四七號撤銷緩刑而入監執行，其接續執行上開二案件，迄於八十九年四月二十日
    假釋出監交付保護管束，應至八十九年十月二十二日刑期期滿執行完畢，合先敘
    明。
二、乙○○於民國八十九年十月三日十八時五十分許，騎乘車牌號碼ＨＯＸ─九一九
    號重型機車，沿新竹市○○路由北往南方向行駛，途經該路與光華南街無號誌交
    岔路口，本應注意機器腳踏車行駛之車道，在已劃分快慢車道之道路，重型機器
    腳踏車依標誌或標線之規定行駛，無標誌標線者，得在快慢車道行駛，但在快車
    道行駛時，除左轉彎外，應行駛於最外側車道，且依當時情狀，又無不能注意之
    情事，竟疏未注意而騎乘在內外快車道上；適假釋期間之丙○○騎乘車號ＲＮＢ
    ─○五一號輕型機車搭載其妻甲○○，沿新竹市○○○街由西往東方向行駛，欲
    經由同一無號誌交岔路口穿越經國路，亦應注意車輛行至無號誌或號誌故障而無
    交通警察指揮之交岔路口，支線道車應暫停讓幹線道車先行，且依當時情狀，又
    無不能注意之情事，竟疏於注意讓幹道直線之乙○○先行，由於雙方之上述疏失
    ，二車遂於上開無號誌交岔路口，丙○○機車追撞乙○○機車右後車燈部位，二
    車均人車倒地，致乙○○受有坐骨處挫傷併擦傷，丙○○受有左脛骨丘骨折、甲○○受有小腿面積約零點五％一至二度燙傷之傷害。
二、案經乙○○、丙○○二人訴由新竹市警察局第二分局報請；甲○○訴請臺灣新竹
    地方法院檢察署檢察官偵查起訴。
    理  由
一、訊據被告乙○○、丙○○固坦承於右揭時地騎乘機車發生車禍致人受傷之事實，
    惟被告二人均矢口否認過失傷害犯行，被告乙○○辯稱：伊並沒有騎在內車道，
    係在外車道，伊騎乘機車到新竹市○○路紅地毯理容院前，因為路邊停車佔位，
    始騎在外車道中間，伊並無過失行為云云。被告丙○○則辯稱：伊有停在路口確
    實等新竹市○○路上車子都靜止了，伊才騎過去的，伊並未撞上乙○○之機車，
    伊並無過失云云。經查：
  （一）被告乙○○、丙○○二人於前揭時地騎乘機車發生車禍，致被告兼告訴人乙○○、丙○○及告訴人甲○○受傷之事實，業據告訴人等指訴在卷，並有行
        政院衛生署新竹醫院出具之八九年新醫字第一七九六八、一八一五○、一九
        七八○號甲種診斷證明書記載：告訴人三人於案發當日就醫紀錄附卷足憑，
        應認真實。
  （二）按機器腳踏車行駛之車道，在已劃分快慢車道之道路，重型機器腳踏車依標
        誌或標線之規定行駛，無標誌標線者，得在快慢車道行駛，但在快車道行駛
        時，除左轉彎外，應行駛於最外側車道，道路交通安全規則第九十九條第一
        項第二款定有明文。查被告乙○○直行於新竹市○○路上，本應注意上開規
        定而行駛於最外快車道，且依當時情狀，又無不能注意之情事，被告乙○○
        竟疏未注意而騎乘機車行駛於內快車道，此據告訴人（兼被告）丙○○指訴
        歷歷，及其繪製之現場圖載明撞擊位置附於偵查卷（參八十九年度偵字第六
        三七一號第七頁），經核與證人即到場處理警員黃文祖到院結證述之撞擊位
        置相符，堪認屬實，被告乙○○自有過失。至被告乙○○亦提出自繪之現場
        圖載明撞擊位置附於偵查卷（參八十九年度偵字第六三七一號第五十七頁）
        ，辯稱：撞擊位置在於外快車道云云，然查上開二份自繪現場圖既經上開證
        人到院核閱後而認告訴人（兼被告）丙○○所繪與現場撞擊點相符（參本院
        九十年六月十二日訊問筆錄），被告乙○○空言所辯，殊難採信。
   （三）按車輛行至無號誌或號誌故障而無交通警察指揮之交岔路口，支線道車應
         暫停讓幹線道車先行，道路交通安全規則第一百零二條第一項第二款亦定
         有明文。查被告丙○○騎乘機車搭載告訴人甲○○自支線道光華南街駛出
         ，應讓幹線道之經國路行駛之車輛先行，且依當時情狀，又無不能注意之
         情事，被告丙○○竟疏未注意而穿越幹道線，被告丙○○自有過失。雖據
         被告丙○○辯稱：伊有停在路口確定新竹市○○路上車子都靜止了，伊才
         騎過去的云云，惟觀諸卷附車損照片，告訴人（兼被告）乙○○機車受損
         狀況為：右後車殼破損、右後車燈破裂，顯見告訴人（兼被告）乙○○之
         機車係遭右方撞擊，核與被告丙○○行車方向相符，是認告訴人（兼被告
         ）乙○○指訴被告丙○○撞擊事實，較足採信，從而被告丙○○未讓幹線
         道之乙○○機車先行，應堪認定，其空言所辯，無足為信。
  （四）被告乙○○、丙○○均有過失，已如前述，又告訴人（兼被告）乙○○、丙○○及告訴人甲○○確因本件車禍事件受傷，是認被告二人之過失行為與告
        訴人三人之受傷害間，具有相當相果關係。
  （五）綜上所述，被告乙○○、丙○○二人所犯過失傷害犯行，均堪予認定，自應
        依法予以論罪科刑。
二、核乙○○、丙○○所為，均係犯刑法第二百八十四條第一項前段之過失傷害罪。
    被告乙○○之過失行為，同時造成丙○○、甲○○受傷害結果，係一行為而觸犯
    二過失傷害罪名，為同種想像競合犯，應論以過失傷害罪一罪。爰審酌被告二人
    騎稱機車經過無號誌之交岔路口，應遵守交通規定，更應謹慎行車，詎二人均疏
    未注意交通狀況而過失致告訴人受傷，參以告訴人三人所受傷害程度、被告二人
    犯後態度，又被告乙○○之過失行為造成二人受傷，被告丙○○之過失行為造成
    一人受傷等一切情狀，各量處主文所示之刑，併均諭知易科罰金之折算標準。
四、被告二人行為後，刑法第四十一條業於九十年一月四日修正為「犯最重本刑為五
    年以下有期徒刑以下之刑之罪，而受六月以下有期徒刑或拘役之宣告，因身體、
    教育、職業、家庭之關係或其他正當事由，執行顯有困難者，得以一元以上三元
    以下折算一日，易科罰金。但確因不執行所宣告之刑，難收矯正之效或難以維持
    法秩序者，不在此限。」「併合處罰之數罪，均有前項情形，其應執行之刑逾六
    月者，亦同。」並於同年月十日公布施行，於同年月十二日生效，雖就本案法定
    刑為有期徒刑三年以下之罪部分，不生新舊法有利被告與否之比較，惟因法律既
    已修正如上，本院自應援引刑法第二條第一項前段之規定，適用裁判時之法律，
    附此敘明。
據上論斷，應依刑事訴訟法第二百九十九條第一項前段，刑法第二條第一項前段、第
二百八十四條第一項前段、第五十五條、第四十一條第一項前段，罰金罰鍰提高標準
條例第一條前段、第二條，判決如主文。
本案經檢察官吳金棟到庭執行職務。
中      華      民      國    九十      年      九      月     二十     日
                                  臺灣新竹地方法院交通法庭
                                      法  官    黃  美  文
右正本證明與原本無異。
如不服本判決，應於判決送達後十日內向本院提出上訴狀( 應附繕本 )，上訴於
臺灣高等法院。
                                      書記官    饒  興  蘭
中      華      民      國    九十      年      九      月     二十     日
附錄：
刑法第二百八十四條第一項前段：
因過失傷害人者，處六月以下有期徒刑、拘役或五百元以下罰金，致重傷者，處一年
以下有期徒刑、拘役或五百元以下罰金。


司法院資訊處製作；財團法人民間司法改革基金會備份。
